臺灣板橋地方法院刑事判決　　　　　　　95年度易字第1909號
公　訴　人　臺灣板橋地方法院檢察署檢察官
被　　　告　丙○○
　　　　　　戊○○
上列被告因賭博案件，經檢察官聲請以簡易判決處刑（95年度偵
字第17250 號），本院認不宜以簡易判決處刑，改依通常程序審
理，並判決如下：
    主  文
丙○○共同意圖營利，聚眾賭博，累犯，處有期徒刑肆月，如易
科罰金，以新臺幣壹仟元折算壹日。扣案之抽頭金壹仟伍佰元沒
收。
戊○○共同意圖營利，聚眾賭博，處有期徒刑參月，如易科罰金
，以新臺幣壹仟元折算壹日。扣案之抽頭金壹仟伍佰元沒收。
    事  實
一、丙○○前因妨害風化案件，經臺灣臺北地方法院於民國92年
    6 月30日以92年度訴字第60號判決判處有期徒刑4 月確定，
    於92年8 月29日以易科罰金執行完畢（於本案構成累犯）。
    詎丙○○猶不知悔改，基於意圖營利聚眾賭博之犯意，以新
    臺幣（以下同）數百元之代價，聘僱與之有犯意聯絡之戊○○從事把風、邀集不特定的賭客及購買點心等工作，丙○○
    並於95年7 月14日凌晨零時起，聚集丁○○、庚○○、己○○、連逢利、乙○○等人在臺北縣三重市○○○路底「全民
    計程車協進車隊休息室」，以象棋2 副、骰子4 盒（共80顆
    ）作為賭具賭博財物（丁○○、庚○○、己○○、連逢利、
    乙○○所涉犯違反社會秩序維護法案件另由警察機關處理）
    ，其賭法係丙○○擔任莊家，賭客自由下注，以莊家約定的
    金額為上限，賭客每人持象棋4 支（聲請書誤載為2 支）比
    大小論輸贏，丙○○則向贏得新臺幣（以下同）1,000 元之
    賭客收取抽頭金30元，贏得1,500 元以上之賭客收取抽頭金
    50元，丙○○、戊○○即以此方式牟利，丙○○因之取得抽
    頭金1,500 元。嗣於同年7 月14日凌晨2 時許，為警在上址
    當場查獲，並扣得象棋2 副、骰子4 盒（共80顆）、賭資77
    ,550 元 （聲請書誤載為52,450元）及抽頭金1,500 元（聲
    請書誤載為26,600 元）。
二、案經臺北縣政府警察局三重分局報告臺灣板橋地方法院檢察
    署檢察官聲請簡易判決處刑，本院認不宜以簡易判決處刑，
    改依通常程序審理。
    理  由
壹、程序部分：
    按被告以外之人於審判外之陳述，雖不符刑事訴訟法第159
    條之1 至第159 條之4 之規定，而經當事人於審判程序同意
    作為證據，法院審酌該言詞陳述或書面陳述作成時之情況，
    認為適當者，亦得為證據；當事人、代理人或辯護人於法院
    調查證據時，知有刑事訴訟法第159 條第1 項不得為證據之
    情形，而未於言詞辯論終結前聲明異議者，視為有前項之同
    意，刑事訴訟法第159 條之5 亦有明文。查證人丁○○、己○○、連逢利、乙○○於警詢所為之陳述（詳95年度偵字第
    17250 號卷〈以下簡稱偵查卷〉第18-20 頁、第24-32 頁）
    及證人丙○○於警詢所為之陳述（同案被告相對於其他被告
    而言屬證人之地位）等項，雖均係被告以外之人於審判外之
    言詞陳述而屬傳聞證據，惟被告等人迄於言詞辯論終結前未
    就此部分之證據能力聲明異議，揆諸上開規定，應視為被告
    已同意上開各該證據得作為證據，而本院審酌上開證據資料
    製作時之情況，尚查無違法不當及證據力明顯過低之瑕疵，
    認以之作為證據應屬適當，故揆諸前開法律規定與說明，認
    前揭證據資料均例外有證據能力，合先敘明。
貳、實體部分：
一、訊據被告丙○○固不否認於上揭時、地，以象棋、骰子為賭
    博工具，並聚集丁○○等人賭博，並收取抽頭金之事實，被
    告丙○○、戊○○均矢口否認有何涉犯意圖營利聚眾賭博犯
    行，被告丙○○辯稱：賭客每贏1,000 元或1,500 元以上，
    伊雖有分別抽取30元、50元的抽頭金，然所收取的抽頭金是
    用來購買賭客食用的酒菜、飲料、檳榔等物，並無營利意圖
    云云；被告戊○○則辯稱：丙○○僅要伊購買酒菜、飲料，
    伊並未在場把風云云。經查：
（一）被告丙○○於上揭時間以象棋、骰子等物為賭博工具，並
      聚集丁○○等人於上址賭博財物，並向贏得1,000 元之賭
      客收取抽頭金30元，向贏得1,500 元以上之賭客收取抽頭
      金50元等情，業據被告丙○○供明在卷，核與證人丁○○
      、己○○、連逢利、乙○○於警局時證述（詳偵查卷第18
      -20 頁、第24 -32頁）及證人己○○於本院審理時具結證
      述情節（詳本院96年3 月7 日審判筆錄）相符，並有象棋
      2 副、骰子4 盒（共80顆）及抽頭金1, 500元（聲請書及
      扣押物品目錄表誤載為26,600元，應予更正，詳後述）扣
      案可資佐證，堪認被告丙○○確有聚眾賭博財物，每次並
      向贏家收取30元、50元不等之抽頭金無誤。被告丙○○雖
      辯稱：所收取的抽頭金是用來購買賭客食用的酒菜、檳榔
      、飲料，並無抽頭營利之情事云云。然倘上開賭客確需要
      酒菜、檳榔、飲料等物，衡情自應視彼等所需花費各自出
      資，而非按次由贏家固定支出30元或50元不等之金額予被
      告丙○○。況且被告丙○○於本院審理及訊問時自承：「
      抽頭金只有1,500 元」、「當時我請他（即被告戊○○）
      買的東西只有幾百元」、「如果買東西有剩下的錢，我會
      拿1 、200 元給戊○○當作是走路工」等語（詳本院95年
      3 月7 日審判筆錄第11頁、95年12月26日審判筆錄第8 頁
      及本院95年度簡字第5491號卷第18頁），則被告丙○○所
      收取之1,500 元抽頭金，除提供賭客飲食所需及支付被告
      戊○○之走路工外，顯還有餘額，而其剩餘之金額皆歸被
      告丙○○所有，亦為被告丙○○與賭客間所明知之事項，
      足見被告丙○○於客觀上確有聚眾賭博之行為，於主觀上
      顯有營利之意圖，殆無疑義。其辯稱並無抽頭營利情事云
      云，顯屬事後圖卸推托之詞，要無足採。
（二）其次，被告戊○○於警詢時供稱：「（問：你在賭場負責
      何工作？）看外面啦」、「他叫我坐在那邊而已」、「（
      問：不然他們叫你看頭看尾是在看什麼？他叫你幫忙注意
      ？）幫忙注意而已」、「他們叫我給他們買東西」、「（
      問：你受雇於何人？）丙○○」、「（問：他怎麼雇用你
      ？薪水？）他說你大概1 點多來，幾百元給你，不然你半
      夜颱風天也賺不到什麼錢，來賺個油錢」等語，此業經本
      院當庭勘驗被告戊○○於95年7 月14日之警詢錄音帶，並
      製有本院95年12月22日勘驗筆錄1 份在卷可稽（詳本院卷
      第46頁），且證人即被告丙○○於警詢時供稱：「（問：
      警方於賭場前所查獲之戊○○是否是受雇於你？工作性質
      為何？）是的。我叫他在門前把風防止警方查緝」等語（
      詳偵查卷第54頁），另證人即被告丙○○於本院審理時亦
      以證人身分具結證述：「（審判長問：剛才說叫被告戊○○在外面看，是叫他看什麼？）東西買過來，大家在忙，
      我請被告戊○○在外面看一下，我是請他看是否有人過來
      ，我請他看是否有要賭博的人過來」、「有的人不知道我
      們那裡可以賭博，我們那裡有一個廣場，有人不知道我們
      那裡可以賭博，所以請被告戊○○在外面看，叫他叫要賭
      博的人進來」等語（詳本院95年12月26日審判筆錄），足
      見被告戊○○確有受雇於被告丙○○而在賭場外從事把風
      、邀集不特定的賭客及購買點心等工作無訛。被告丙○○
      前開所辯，顯係卸責之詞，無足憑採。
（三）綜上所述，本案事證已臻明確，被告二人犯行洵堪認定，
      應予依法論科。
二、按刑法第268 條意圖營利聚眾賭博罪，所謂「聚眾賭博」，
    係指聚合不特定之多數人賭博而言。查被告丙○○於本院審
    理時供稱：「（審判長問：剛才說叫被告陳在外面看，是叫
    他看什麼？）我請被告戊○○在外面看一下，我是請他看是
    否有人過來，我請他看是否有要賭博的人過來」等語（詳本
    院95年12月26日審判筆錄第9 頁），足見上開賭博場所是不
    特定之多數人得以任意加入，是被告丙○○聚集不特定之多
    數人賭博，從中抽頭獲利，核其與被告戊○○所為，均係犯
    刑法第268 條後段之意圖營利聚眾賭博罪。被告二人就上開
    犯行，有犯意聯絡及行為分擔，為共同正犯。又被告丙○○
    有如事實欄所述之犯罪、科刑與刑之執行紀錄，有前開臺灣
    高等法院被告前案紀錄表1 紙附卷可稽，其於有期徒刑執行
    完畢後，再故意犯本件有期徒刑以上之罪，為累犯，應依刑
    法第47條第1 項之規定加重其刑。爰審酌被告丙○○有上揭
    前科，被告戊○○並無前科紀錄，有臺灣高等法院被告全國
    前案紀錄表存卷得憑，被告丙○○素行非佳，被告戊○○素
    行尚可，惟本件被告丙○○、戊○○意圖營利聚眾賭博，影
    響社會善良風俗甚鉅，犯罪所得非鉅，被告戊○○參與之程
    度及犯後均否認犯行之態度等一切情狀，各量處如主文所示
    之刑，並均諭知易科罰金之折算標準，以資懲儆。至扣案之
    象棋2 副、骰子4 盒（共80顆），均經被告二人否認為其所
    有，既無積極證據證明為被告二人所有之物，爰不予宣告沒
    收。又本件扣案之26,600元，被告丙○○否認全數均為抽頭
    所得，辯稱：抽頭金只有1,500 元，其餘均為賭客丟在地上
    之賭資等語。查被告丙○○於警詢時供稱：「2 萬多元是賭
    客所有，但沒有人要承認，均丟在地上，警員就說算是我的
    ，抽頭金只有1 千多元」、「抽頭金只有1,500 元」等語（
    詳本院95年度簡字第5491號卷第18頁、本院96年3 月7 日審
    判筆錄第11頁），且證人即到場查獲之臺北縣政府警察局三
    重分局警員甲○○到庭具結證稱：「抽頭金部分26,600元是
    在桌上及地上所查扣，這些是沒有人承認的」等語（詳本院
    96年3 月7 日審判筆錄第4 頁），是被告丙○○所辯亦非無
    可採。本件被告丙○○既自承抽頭金只有1,500 元，且為其
    因本件犯罪所得之物，應依刑法第38條第1 項第3 款之規定
    ，宣告沒收。至剩餘扣案之25,100元（即26,600－1,500 ＝
    25,100 元） 既查無其他積極證據足資認定為被告丙○○抽
    頭所得，自不得宣告沒收，應予敘明。另本件賭客所有而為
    警查扣之賭資除原扣押物品目錄表所記載之52,450元外，前
    開25,100元亦為賭客之賭資，是本件扣案之賭資合計應為77
    ,550 元 （扣押物品目錄表及聲請書誤載為52,450元，應予
    更正），另依違反社會秩序維護法處理，併此說明。
據上論斷，應依刑事訴訟法第452 條、第299 條第1 項前段，刑
法第28條、第268 條第1 項後段、第47條第1 項、第41條第1 項
前段、第38條第1 項第3 款，刑法施行法第1 條之1 第1 項、第
2項前段，判決如主文。
本案經檢察官吳宗光到庭執行職務。
中　　華　　民　　國　　96　　年　　3 　　月　　23　　日
                  刑事第十七庭審判長法　官  李幼妃
                                    法　官  張紹省
                                    法　官  鄭燕璘
上列正本證明與原本無異。
如不服本判決，得自收受送達之日起10日內，向本院提出上訴狀
（須附繕本）。
                              　　　書記官  呂紹明
中　　華　　民　　國　　96　　年　　3 　　月　　23　　日
附錄本案論罪科刑法條全文：
刑法第268 條 ：
意圖營利，供給賭博場所或聚眾賭博者，處3 年以下有期徒刑，
得併科3,000元以下罰金。
